臺灣苗栗地方法院刑事判決　　　　　　　 93年度訴字第367號
公　訴　人　臺灣苗栗地方法院檢察署檢察官
被　　　告　乙○○
　　　　　　　　　　(現另案於臺灣臺中監獄苗栗分監執行中)
指定辯護人　本院公設辯護人丙○○
上列被告因違反槍砲彈藥刀械管制條例案件，經檢察官提起公訴
（93年度偵字第2491號），本院判決如下：
    主  文
乙○○未經許可寄藏可發射子彈具有殺傷力之改造模型槍，處有
期徒刑參年伍月，併科罰金新臺幣拾萬元，罰金如易服勞役，以
新臺幣玖佰元（即銀元參佰元）折算壹日；扣案之仿德國ROHM廠
製VEKTOR CP1型口徑九MM之改造模型槍（槍枝管制編號：000
0000000號）壹枝沒收。又連續未經許可製造子彈，未遂
，處有期徒刑壹年陸月，併科罰金新臺幣拾萬元，罰金如易服勞
役，以新臺幣玖佰元（即銀元參佰元）折算壹日，扣案如附表編
號一、二所示之子彈參顆、扣案銅條貳拾枝、底火壹包、擊釘槍
火藥壹把均沒收。應執行有期徒刑肆年拾月，併科罰金新臺幣貳
拾萬元，罰金如易服勞役，以罰金總額與陸個月之日數比例計算
，扣案之仿德國ROHM廠製VEKTOR CP1型口徑九MM之改造模型槍（
槍枝管制編號：0000000000號）壹枝、如附表編號一
、二所示之子彈參顆、扣案銅條貳拾枝、底火壹包、擊釘槍火藥
壹把，均沒收。
　　事  實
一、乙○○明知具有殺傷力之子彈、可發射子彈具有殺傷力之槍
    枝，均屬槍砲彈藥刀械管制條例管制之物品，非經許可，不
    得製造、寄藏，竟基於未經許可製造具有殺傷力子彈之概括
    犯意、未經許可寄藏可發射子彈具有殺傷力之槍枝之犯意，
    於民國93年5 月15日，透過不知情之女友施夏玲（業經不起
    訴處分）承租苗栗市○○路2 巷32之1 號，並以來源不明可
    供製造子彈之銅條、底火、擊釘槍火藥等材料一批，在上開
    租屋住處，連續著手製造子彈行為之實施，將上開之銅條切
    割成金屬彈殼或以金屬玩具子彈彈殼，再加裝土造金屬彈頭
    ，而製造已具彈頭之子彈3 顆（如附表編號一、二所示），
    雖均已著手製造，惟因無法擊發或尚未裝填火藥，而不具有
    殺傷力，致未完成。又另行起意寄藏甲○○所交付之具殺傷
    力之改造模型槍1 把（槍枝管制編號：0000000000），嗣於
    93 年7月4 日上午6 時許，經警持搜索票在上開處所搜索，
    在施夏玲所有由其所使用之車號S7－1788號自用小客車上，
    查獲上開具殺傷力之改造模型槍1 把，並在上開租屋住處內
    ，查獲不具殺傷力之改造子彈成品3 顆、金屬玩具彈殼8 顆
    、土造彈殼7 顆、金屬棒7 顆、銅條20支、底火1 包、擊釘
    槍火藥1 把、鑽床1 台、車床1 台、電鑽2 支、砂輪機1 支
    、砂紙3 張、砂輪片5 片、鑽頭19支、打孔機1 支、銼刀6
    支、游標卡尺1 支、活動板鎖1 支、鋼管3 支、彈簧3 條、
    固定鑽頭1 組、鐵刷通槍條1 條、研磨機1 台等物。
二、案經苗栗縣警察局苗栗分局報請臺灣苗栗地方法院檢察署檢
    察官偵查起訴。
    理  由
一、訊據被告乙○○固坦承寄藏甲○○所交付具殺傷力之改造模
    型槍1 把，亦不否認扣案之子彈係其所製造，然辯稱：伊未
    預留要裝火藥的孔，無製造具殺傷力改造子彈之犯意，當初
    是要作鑰匙圈之裝飾品，扣案工具係伊從事鐵工所需之器具
    ，非供製造子彈使用等語。查：
  (一)被告寄藏甲○○所交付具有殺傷力之改造模型槍1 把（槍枝
    管制編號：0000000000），業據被告供承在卷，證人甲○○
    亦具結證稱：因為槍管鬆動，要請被告修，有把扣案槍枝交
    給被告等語（參本院一卷第149 頁），被告既係為幫甲○○
    修繕，而持有該扣案槍枝，自屬無為自己持有之意思，是被
    告持有扣案槍枝應係為甲○○寄藏。而前開扣案改造手槍1
    把，經內政部警政署刑事警察局，以93年8 月4 日刑鑑字第
    0930141222號槍彈鑑定書，鑑定結果：「認係由德國ROHM廠
    製VEKTOR CP1型口徑9mm 模型槍換裝土造金屬槍管而成之改
    造模型槍，機械性能良好可擊發適用子彈，認具殺傷力。」
    （參見93年度偵字第2491號偵查卷第83頁），是被告此部分
    自白與事實相符，足堪採信。另查獲本案槍枝之員警張德禮
    具結證稱：有線民說被告有槍枝，到現場看到車床等工具，
    我們判斷被告應該有槍枝，有跟被告說要他自己把槍交出來
    等語（參見本院一卷第158 至159 頁），是被告帶同員警至
    其女友施夏玲車內取出寄藏之槍枝前，員警已發覺被告涉有
    持有槍械之罪嫌，故被告尚不符合自首之要件，被告辯稱於
    員警發覺前，已向員警自首云云，顯與事實不符。
  (二)被告乙○○所製造如附表所示之子彈3 顆，經內政部警政署
    刑事警察局，以93年8 月4 日刑鑑字第0930141222號槍彈鑑
    定書，鑑定結果為：「一1 顆，係由玩具金屬彈顆加裝直徑
    約8.2mm 土造金屬彈頭而成之改造子彈，經實際試射，無法
    擊發，認不具殺傷力（附表編號一）。二2 顆，認均係由土
    造金屬彈殼加裝直徑約8.5mm 土造金屬彈頭組合而成，因不
    具底火，非完整之子彈結構，認均不具殺傷力（附表編號二
    ）。」（參見93年度偵字第2491號偵查卷第82至84頁），另
    扣案子彈經取樣5 顆，銅條取樣3 支送請國立清華大學材料
    系材料測試服務實驗室進行材質鑑定，該實驗室於94年3 月
    1 日發文之改造手槍與子彈鑑定分析報告，對子彈、銅條之
    分析結果為：「對銅棒作EDS 成分分析，三條銅條和子彈的
    成分相同，俱約為60% 的銅和40% 的鋅。微結構部分，銅條
    和子彈皆由浸蝕液浸蝕後再以顯微鏡觀察可發現銅條和子彈
    微結構大致相同。因此銅條與子彈應該都是相同材質。」（
    參本院一卷第111 頁），又證人甲○○具結證稱：沒有把子
    彈交給被告等語（參本院一卷第153 頁），且被告供稱：子
    彈部分係其製造（參見本院卷第30頁），而銅條是用來做子
    彈的，對甲○○供稱扣押之子彈、槍枝、工具，除槍枝是他
    的外，其他都不是，被告亦表示無意見（參見本院94年10月
    13 日 審理筆錄第5 頁），足見被告確以扣案之銅條為製造
    扣案子彈之材料。再者，上開3 顆子彈經刑事警察局鑑定，
    均有金屬彈頭、彈殼兩部分之構造，具備一般具殺傷力子彈
    擊發後，將彈頭與彈殼分離之結構。且被告住處亦扣得底火
    一包經鑑定認為係「玩具底火帽」（參見同前偵查卷第84頁
    ），復有擊釘槍火藥一把，此均為製造可供擊發子彈所需之
    材料，顯見被告具有製造具殺傷力子彈之犯意，並已連續著
    手製造3 顆子彈，事證明確。前開3 顆子彈經鑑定，因無法
    擊發或不具底火，而認不具殺傷力，惟被告既有製造具殺傷
    力子彈之犯意，並已著手實施行為，雖該等子彈不具殺傷力
    而尚未完成，然該行為仍屬製造具殺傷力子彈之未遂。
  (三)被告辯稱前開具有彈殼與彈頭之子彈3 顆，其中1 顆係甲○
    ○交付手槍時，原置於在手槍之內，然證人甲○○具結證稱
    ：沒有交子彈給被告，已如前述，顯見前開3 顆已具彈頭、
    彈殼之子彈確係被告所製造。且附表所示子彈3 顆經鑑定，
    均認係由彈殼再加裝金屬彈頭，具有彈殼與彈頭二部分構造
    ，此與一般子彈形狀鑰匙圈飾品，僅有子彈外型，係一體成
    形之飾品，顯然不符。又被告雖辯稱伊未預留裝火藥的孔，
    惟上開3 顆子彈具有彈殼與彈頭兩部分結構，自可輕易將之
    分開，再於彈殼與彈頭之間裝填火藥、底火即可，而被告前
    開住處亦有查扣底火1 包及擊釘槍火藥1 把，可供被告將來
    裝填於子彈內，是被告所辯，顯係事後卸責之詞，洵不足採
    。
二、查被告行為後，槍砲彈藥刀械管制條例已於94年1 月26日修
    正公布施行，並於同年月28日生效。而修正前槍砲彈藥刀械
    管制條例第10條第4 項規定：「未經許可，持有、寄藏或意
    圖販賣而陳列第1 項之改造模型槍者，處3 年以上10年以下
    有期徒刑，併科新臺幣700 萬元以下罰金」，該條第1 項規
    定：「未經許可，製造、販賣或運輸具有殺傷力之改造模型
    槍者，處無期徒刑或5 年以上有期徒刑，併科新臺幣1,000
    萬元以下罰金」，於刪除後，與修正前第11條合併修正，移
    列為修正後同條例第8 條第4 項及第1 項：「未經許可，持
    有、寄藏或意圖販賣而陳列第1 項所列槍枝者，處3 年以上
    10年以下有期徒刑，併科新臺幣700 萬元以下罰金」、「未
    經許可，製造、販賣或運輸鋼筆槍、瓦斯槍、麻醉槍、獵槍
    、空氣槍或第4 條第1 項第1 款所定其他可發射金屬或子彈
    具有殺傷力之各式槍砲者，處無期徒刑或5 年以上有期徒刑
    ，併科新台幣1,000 萬元以下罰金。」，比較新舊法後，關
    於寄藏改造模型槍部分，新舊法刑度均相同，依刑法第2 條
    第1 項從新從輕主義之規定，自應適用修正後之規定論處。
    另槍砲彈藥刀械管制條例第12條規定：未經許可，製造、販
    賣或運輸子彈者，處1 年以上7 年以下有期徒刑，併科新台
    幣500 萬元以下罰金。此條文並未一併修正，故無依刑法第
    2 條規定，比較新舊法之問題，並此敘明。
三、核被告所為，係違反修正後槍砲彈藥刀械管制條例第8條第4
    項之未經許可寄藏其他可發射子彈具有殺傷力之槍枝罪、槍
    砲彈藥刀械管制條例第12條第5 項、第1 項之未經許可製造
    子彈未遂罪。公訴人認被告係犯修正前槍砲彈藥刀械管制條
    例第10條第1 項之未經許可製造具殺傷力之改造模型槍罪，
    如後所述，尚有未洽。被告雖已著手製造具殺傷力子彈行為
    之實施，惟未生製造完成具殺傷力子彈之結果，其犯罪尚屬
    未遂，爰依刑法第26條前段之規定，按既遂犯之刑度減輕其
    刑。其先後多次未經許可著手製造子彈3 顆之未遂行為，時
    間緊接，手法雷同，所犯之罪名及基本犯罪構成要件相同，
    亦係基於概括犯意反覆為之，為連續犯，應依刑法第56條之
    規定，論以未經許可製造具有殺傷力之子彈未遂一罪，並加
    重其刑。被告所犯上開未經許可寄藏其他可發射子彈具有殺
    傷力之槍枝罪、未經許可製造子彈未遂罪二罪，犯意各別，
    罪名不同，應分論併罰之。爰審酌被告正值年輕，不思以自
    己之專長，從事正當工作，及其犯罪所生危害、犯罪後僅坦
    承部分犯行，犯後態度不佳等一切情狀，量處如主文所示之
    刑，並其定應執行之刑及就併科罰金部分諭知易服勞役之折
    算標準，以資懲儆。扣案仿德國ROHM廠製VEKTOR CP1型口徑
    9 MM之改造模型槍（槍枝管制編號：0000000000號）1 枝，
    經鑑定具有殺傷力，屬違禁物，應依刑法第38條第1 項第1
    款之規定宣告沒收。另扣案如附表編號一、二所示子彈3 顆
    ，及銅管20條、底火1 包、擊釘槍火藥（0.27吋工業用彈）
    1 把，均係被告所有供製造具有殺傷力之子彈所用之物，均
    應依刑法第38條第1 項第2 款之規定宣告沒收。至其他扣案
    之工具，雖為被告所有，但無證據證明係供被告於本件犯罪
    所用之物，爰不宣告沒收。
四、公訴意旨另以被告尚涉有修正前槍砲彈藥刀械管制條例第10
    條第1 項之未經許可製造改造模型槍罪嫌，又製造如附表編
    號四之子彈半成品22顆部分，亦涉有槍砲彈藥刀械管制條例
    第12條第1 項、第5 項之未經許可製造子彈未遂罪嫌。惟查
    ：所謂改造模型槍，係指將不具發射功能之制式模型槍，經
    加工改造，使之具有發射功能及殺傷力（參見台灣高等法院
    90年度上訴字第64號判決之見解）。而扣案之改造模型槍1
    把（槍枝管制編號：0000000000），係證人甲○○所交付，
    證人甲○○具結證稱：因為槍管鬆動，要請被告修，有把扣
    案槍枝交給被告等語（參本院一卷第149 頁），是該槍枝係
    甲○○交與被告，被告供稱：因該槍枝之槍管鬆動而在彈室
    內部加裝墊片，以固定該槍管等語，經內政部警政署刑事警
    察局函覆，檢視彈室內部確有不明材質之薄片貼附其上，以
    薄片之位置較偏向槍管端研判，如該槍原槍管與槍身接合處
    有鬆動現象，則此薄片有可能為增進槍管和彈室緊密結合之
    用。至若欠缺該薄片槍枝是否即無殺傷力，因依現狀，無法
    將薄片與彈室分離，無法臆測（參見本院依卷第218 頁）。
    是被告雖有於甲○○所交付之扣案槍枝再加裝墊片，惟甲○
    ○將槍枝交與被告時，是否原無殺傷力，係因被告加裝墊片
    之行為，而使該槍枝產生殺傷力，依卷內資料及扣案槍枝現
    狀，無法得知，即不能證明被告有製造槍枝之行為。另扣案
    如附表編號三所示之子彈半成品22顆，經鑑定結果：其中8
    顆，認均係金屬玩具彈殼，其中7 顆，認均係土造彈殼，其
    中7 顆，認均係金屬棒（參見同前偵查卷第84頁）。此等公
    訴意旨所謂之子彈半成品，既無彈頭之構造，而扣案物品中
    亦無尚未加裝於彈殼之彈頭，尚難認定被告就此有製造具殺
    傷力子彈之犯意。根據「罪證有疑，利於被告」之證據法則
    ，即不得遽為不利被告之認定，此外復查無其他積極證據足
    資認定被告有此犯行，原應為無罪之諭知，惟公訴意旨認此
    部分與前開有罪部分，分別有實質上及裁判上一罪關係，爰
    不另為無罪之諭知。又檢察官起訴被告未經許可製造槍枝之
    事實，原即包含持有及寄藏槍枝，而檢察官所起訴之全部事
    實，經法院審理結果認為一部不能證明犯罪時，僅於判決理
    由內說明不另為無罪之諭知，毋庸於主文內為無罪之宣示，
    此為犯罪事實之一部縮減，不發生變更法條之問題，併此敘
    明。
據上論斷，應依刑事訴訟法第299 條第1 項前段，修正後槍砲彈
藥刀械管制條例第8條第4 項、槍砲彈藥刀械管制條例第12條第5
項、第1 項，刑法第11條前段、第2 條第1 項、第26條、第56條
、第42條第2 項、第3 項、第38條第1 項第1 款、第2 款、第51
條第5 款、第7款，現行法規所定貨幣單位折算新臺幣條例第2條
，罰金罰鍰提高標準條例第2條，判決如主文。
中　　華　　民　　國　　94　　年　　10　　月　　27　　日
                  刑事第三庭  審判長法　官
                                    法  官
                                    法  官  吳國聖
以上正本與原本無異
中　　華　　民　　國　　94　　年　　10　　月　　18　　日
如不服本判決應於送達後10日內向本院提出上訴狀
   　　                     　　書記官　歐明秀
附錄論罪科刑法條：
修正後槍砲彈藥刀械管制條例第8條第4項
未經許可，持有、寄藏或意圖販賣而陳列第1 項所列槍枝者，處
3 年以上10年以下有期徒刑，併科新臺幣700 萬元以下罰金。
槍砲彈藥刀械管制條例第12條第1項、第5項
未經許可，製造、販賣或運輸子彈者，處一年以上七年以下有期
徒刑，併科新台幣五百萬元以下罰金。
第一項至第三項之未遂犯罰之。
附表
┌───┬───────────┬───┬───────┐
│編號  │    規        格      │ 數量 │   備   註    │
├───┼───────────┼───┼───────┤
│  一  │由玩具金屬彈顆加裝直徑│      │如93年度偵字第│
│      │約8.2mm 土造金屬彈頭而│ 壹顆 │2491號偵查卷第│
│      │成之改造子彈。        │      │85頁照片五所示│
├───┼───────────┼───┼───────┤
│      │由土造金屬彈殼加裝直徑│      │如93年度偵字第│
│  二  │約8.5mm 土造金屬彈頭組│ 貳顆 │2491號偵查卷第│
│      │合而成。              │      │85頁照片六所示│
├───┼───────────┼───┼───────┤
│      │金屬玩具彈殼          │ 捌顆 │如93年度偵字第│
│  三  │土造彈殼              │ 柒顆 │2491號偵查卷第│
│      │金屬棒                │ 柒顆 │86頁照片八、九│
│      │                      │      │所示          │
└───┴───────────┴───┴───────┘
